臺灣彰化地方法院刑事判決
111年度易字第771號
公  訴  人  臺灣彰化地方檢察署檢察官
被      告  劉明彰


上列被告因妨害自由案件，經檢察官提起公訴（111年度調偵字
第294號、111年度調偵字第295號），本院判決如下：
    主    文
劉明彰犯無故侵入他人住宅附連圍繞之土地罪，處罰金新臺幣參
仟元，如易服勞役，以新臺幣壹仟元折算壹日。緩刑貳年。
    犯罪事實
劉明彰於民國110年5月13日17時許，在彰化縣○○鎮○○路00巷00號
住處門口，因謝明和騎乘車牌號碼000-000號普通重型機車刻意
不閃避而緊貼劉明彰背後通過，讓劉明彰受到驚嚇，劉明彰即基
於無故侵入他人住宅附連圍繞之土地之犯意，於110年5月13日17
時30分許，騎乘普通重型機車逕自進入謝明和位於彰化縣○○鎮○○
路00○00號住處之庭院欲與謝明和理論，以此方式侵入謝明和住
宅附連圍繞土地。
    理    由
一、證據能力之認定
　　本判決以下所引用被告以外之人於審判外之陳述，檢察官、
    被告劉明彰及其辯護人均同意有證據能力（見本院卷第85頁
    ），本院審酌其作成之情況並無違法或不當之瑕疵，且與待
    證事實具有關聯性，認為以之作為證據應屬適當，依刑事訴
    訟法第159條之5規定，均具有證據能力。其餘認定本案犯罪
    事實之非供述證據，查無違反法定程序取得之情，依刑事訴
    訟法第158條之4規定反面解釋，亦具證據能力。
二、認定犯罪事實所憑之證據及理由
（一）訊據被告矢口否認有何無故侵入他人住宅附連圍繞之土地
      犯行，辯稱：當天是因為告訴人謝明和從我後方很接近的
      騎機車過去，我想說是否有什麼誤會，想去告訴人那邊瞭
      解，所以才會去告訴人住處，但我才一進去都還沒下車，
      告訴人就把我從機車上撂下來，還勒我的脖子，此部分傷
      害犯行已經法院判決確定，我並沒有犯罪的故意等語。
（二）經查，被告曾於110年5月13日17時30分騎乘普通重型機車
      進入告訴人所有前揭住宅附連圍繞之土地等情，業據被告
      於警詢、偵查及本院審理時均坦承不諱（見偵15695卷第1
      3頁、第98頁、本院卷第85頁），並有建物登記第一類謄
      本、土地登記第一類謄本、地籍圖、本院勘驗筆錄（見同
      上偵卷第47至52頁、本院卷第86頁）在卷可憑，此部分之
      事實應堪認定。
（三）按刑法第306條之妨害居住自由罪，所保護者為個人居住
      場所之私密性與寧靜，有不受其他無權者侵入或留滯其內
      干擾與破壞之權利，亦即個人對其住居處所及其範圍有決
      定何人可以進入或停留其內之自由，以及個人在其居住處
      所內之私生活不被干擾或其居住安寧有不被破壞之自由。
      ；又同條第1項所稱無故侵入，係指無正當理由而侵入而
      言。所謂「正當理由」，並不限於法律上所規定者，若在
      習慣上或道義上所許可者，亦不能認為無故。即理由正當
      與否，應以客觀之觀察定之，凡法律、道義或習慣等所應
      許可，而無悖於公序良俗者，即可認為正當理由，蓋以正
      當理由之有無，屬於事實之範圍，無故侵入住宅罪之成立
      ，須行為人主觀上具有明知其無權侵入，無正當理由仍執
      意侵入之故意；且該罪係保障個人居住安全，故在客觀上
      因行為人之侵入行為而危害個人居住安全即已成立（最高
      法院110年度台上字第4938號判決意旨參照）。查被告騎
      乘普通重型機車進入之告訴人所有住宅附連圍繞土地雖無
      設置大門，然而其兩側設有門柱，用以區隔內外，此有現
      場照片、本院勘驗筆錄在卷可憑（見同上偵卷第65至67頁
      、本院卷第86頁），故於其範圍內，告訴人應享有不受其
      他無權者侵入或留滯其內干擾與破壞之權利。被告雖辯稱
      係欲前往瞭解與告訴人間是否有所誤會因而騎機車進入該
      處，並無犯罪故意等語。然縱使被告因告訴人先前騎車靠
      其過近而欲找告訴人理論，亦應循其他合法之法律途徑解
      決，而非未經許可逕自將機車騎入告訴人所有之住宅附連
      圍繞土地，被告尚不得執此作為正當理由。本案被告自前
      揭土地之外觀應可確知該土地係屬於告訴人所有住宅附連
      圍繞之土地，竟未經同意即逕自進入，足認其具有無故侵
      入他人住宅附連圍繞之土地之犯意，被告所辯，尚非可採
      。
（四）從而，本案事證明確，被告犯行堪可認定，應依法論罪科
      刑。
三、論罪科刑
（一）核被告所為，係犯刑法第306條第1項之無故侵入他人住宅
      附連圍繞之土地罪。
（二）爰以行為人之責任為基礎，審酌被告未經許可，率而侵入
      告訴人住宅附連圍繞之土地，其行為實有可議。惟慮及本
      案被告之所以侵入該土地乃係因為告訴人於約半小時前以
      相當近之距離騎乘機車自被告後方經過，致被告受到驚嚇
      （見本院卷第93至100頁之勘驗筆錄及監視器錄影畫面截
      圖）之犯罪動機，且被告進入該土地後約3秒鐘即遭告訴
      人撂倒在地並毆打成傷（見本院卷第86頁之勘驗筆錄，又
      告訴人毆打被告成傷部分，業經本院以110年度訴字第751
      號判決確定），堪認被告侵害告訴人居住安寧之情甚為輕
      微之犯罪情狀，兼衡其專科畢業，目前退休，靠每月新臺
      幣（下同）16,140元之勞保退休金維生，尚有房屋貸款及
      汽車貸款共計約1,500萬元，已婚，有3名成年子女之智識
      程度、家庭生活與經濟狀況及告訴人意見等一切情狀，量
      處如主文所示之刑，並諭知易服勞役之折算標準。
（三）被告未曾因故意犯罪受有期徒刑以上刑之宣告，有臺灣高
      等法院被告前案紀錄表在卷可稽。其因一時失慮，致罹刑
      典，又被告雖表示欲向告訴人道歉並與其和解，然因告訴
      人拒絕，終未能與告訴人達成和解，然考量被告之涉案情
      節，行為固無可取，究非惡性重大之徒，且亦已於本院已
      經充分展現和解之誠意，經此偵審教訓，自當知所警惕，
      信無再犯之虞，因認前開宣告之刑以暫不執行為適當，亦
      併宣告緩刑2年，以啟自新。
四、依刑事訴訟法第299條第1項前段，判決如主文。
本案經檢察官何昇昀提起公訴，檢察官林子翔到庭執行職務。
中　　華　　民　　國　　111 　年　　9 　　月　　13　　日
                  刑事第七庭  法  官  徐啓惟
以上正本證明與原本無異。
如不服本判決應於收受判決後20日內向本院提出上訴書狀，並應
敘述具體理由。其未敘述上訴理由者，應於上訴期間屆滿後20日
內向本院補提理由書(均須按他造當事人之人數附繕本)「切勿逕
送上級法院」。
告訴人或被害人如對本判決不服者，應具備理由請求檢察官上訴
，其上訴期間之計算係以檢察官收受判決正本之日期為準。
中　　華　　民　　國　　111 　年　　9 　　月　　13　　日
                              書記官  林佑儒
附錄論罪科刑法條：
中華民國刑法第306條
無故侵入他人住宅、建築物或附連圍繞之土地或船艦者，處1年
以下有期徒刑、拘役或9千元以下罰金。
無故隱匿其內，或受退去之要求而仍留滯者，亦同。